【裁判字號】    92,交易,30
【裁判日期】    920822
【裁判案由】    過失傷害
【裁判全文】
臺灣新竹地方法院刑事判決                          九十二年度交易字第三０號
    公  訴  人  臺灣新竹地方法院檢察署檢察官
    被      告  丙○○
右列被告因過失傷害案件，經檢察官提起公訴（九十一年度偵字第五二九七號），本
院判決如左：
    主  文
丙○○因過失傷害人致重傷，處有期徒刑伍月，如易科罰金，以佰元折算壹日。
    事  實
一、丙○○明知服用酒類後，其吐氣所含酒精濃度超過每公升０．二五亳克以上者，
    不得駕車，於民國九十一年九月八日下午五時許，在桃園縣八德市某處飲用雞酒
    （滲入二瓶米酒）至同日晚間七時三十分後，竟仍騎乘車號ＨＯＭ─３９５號重
    型機車，欲返回新竹市○○路住處，於同日晚間十一時五十分許，沿新竹市○○
    路由中華路往東大路方向（即由東往西方向）行駛，行經新竹市○○路○段三九
    八巷口時，本應注意在該段道路行駛之行車速度，依標誌規定時速不得超過五十
    公里，以及駕駛人應注意車前狀況，並隨時採取必要之安全措施，以避免危險之
    發生，而依當時之天候、光線、路況及視距等情，又無不能注意之情事，丙○○
    因酒後反應能力較慢，又當時正值紅綠燈號誌由黃燈將變換為紅燈之際，為加速
    通過該路口，竟貿然以時速約六十公里左右之速度超速行駛，加以並未警戒前方
    車輛動態，以致於二十公尺前發現甲○○騎乘之車號ＨＰＯ─４９５號重型機車
    由前揭巷口由北往南方向駛出時，疏未注意致其機車煞車不及，車頭正前方撞擊
    甲○○所騎乘之機車左側，造成甲○○人車倒地，致甲○○受有頸椎骨折合併脊
    髓損傷之重傷害。丙○○於肇事後，於犯罪未被有偵查犯罪職權之機關或公務人
    員發覺前，在事故現場等候警察前來處理，並於新竹市警察局第二分局警員丁○○接獲通報而到達車禍現場，尚未確切懷疑係丙○○肇事之際，向丁○○自首坦
    承肇事，同時願意接受裁判。嗣後經警對丙○○以酒精測定器進行呼、吐氣酒精
    濃度測試，結果濃度達０．４１ＭＧ／Ｌ即每公升０．４１毫克（丙○○涉犯刑
    法第一百八十五條之三之公共危險部分，已經檢察官為不起訴處分確定）。
二、案經甲○○訴由新竹市警察局第二分局報請臺灣新竹地方法院檢察署檢察官偵查
    起訴。
    理  由
一、認定犯罪事實所憑之證據及其認定之理由：
（一）被告丙○○於本院訊問審理時之自白。
（二）被害人即告訴人甲○○於警訊及本院審理時，及告訴代理人乙○○於本院訊問
      時之指訴。
（三）並經證人即於肇事後至現場處理之警員丁○○於本院訊問時證述詳實。
（四）此外，並有道路交通事故調查報告表、診斷證明書各一紙，及現場照片四幀附
      卷可資證明。
（五）而被告當時之呼、吐氣酒精濃度達０．４１ＭＧ／Ｌ（即每公升０．４１毫克
      ）等情，亦有酒精濃度測試表及新竹市警察局舉發違反道路交通管理事件通知
      單、汽機車駕駛人酒後生理協調平衡檢測紀錄表各一紙在卷可證。
（六）而被害人甲○○受有重傷害之情，亦有行政院衛生署新竹醫院診斷證明書暨九
      十二年五月十二日新醫歷字第９２０３１７２號函、中華民國身心障礙手冊、
      全民健康保險證明卡各一紙附卷可憑（見本院卷宗第三十七頁、第四十八頁及
      第四十九頁）。
（七）(1)、按行車速度，依標誌或標線之規定；再汽（機）車行駛時，駕駛人應注意
      車前狀況，並隨時採取必要之安全措施；又汽（機）車駕駛人有左列情形之一
      者，不得駕車：二、飲用酒類或其他類似物後其吐氣所含酒精濃度超過每公升
      ０‧二五毫克或血液中酒精濃度超過百分之０‧０五以上者。道路交通安全規
      則第九十三條第一項、第九十四條第三項及第一百十四條第二款分別定有明文
      。而上開車禍現場之道路，其行車速度，標誌為時速五十公里之情，此有上開
      道路交通事故調查報告表（各欄項目明細內容）可查。凡此攸關道路交通安全
      之規則，皆為被告所應注意。
      (2)、是依照上開規定，被告於上開時地騎乘機車時，自應遵守上述交通安全規
      定，而有該等注意義務甚明。又被告肇致本件車禍時，天候、光線、路況及視
      距皆係良好，此業經被告供明在卷，並有上開道路交通事故調查報告表（各欄
      項目明細內容）可證，足認被告並無不能注意之情事，詎被告酒後且酒精濃度
      超過每公升０．二五毫克仍駕車行經上開路段時，於該路口號誌為黃燈之狀態
      下，仍以六十公里左右之時速超速亟欲通過路口，並疏未注意車前狀況，而煞
      車不及撞擊由巷口駛出之機車，致被害人甲○○受有前開傷害，足見其不但未
      確實遵守上開酒後酒精濃度過量不得駕車及行車速度之限制，且亦未注意車前
      狀況，是被告對於本件車禍之發生有過失，已至為明白。
      (3)、是綜上，被告之於本件車禍，既有如上述之過失，而被害人甲○○亦確因
      本件車禍而受有前述之傷害，則被告之過失行為與被害人所受傷害間，顯有相
      當因果關係。
（八）綜上所述，足認被告上開自白確與事實相符，本件事證已經明確，被告犯行足
      以認定，所為應予以依法論罪科刑。
二、論罪、刑罰加重、減輕及科刑與適用之法律：
（一）按刑法第十條第四項第六款，所謂其他於身體或健康有重大不治或難治之傷害
      ，係指傷害重大，且不能治療或難於治療者而言；亦即係指除去同項第一款至
      第五款之傷害，而於身體或健康傷害重大，且不能治療或難於治療者而言。且
      其傷害，並不以須達於毀敗之程度為必要，此與同條項第一款至第五款之傷害
      ，法文規定須達於毀敗之程度者不同（最高法院二十九年上字第六八五號判例
      及八十八年台上字第六五五五號裁判可資參照）。經查被害人甲○○受有「頸
      椎骨折合併脊髓損傷」之傷害，經手術治療後，手腳的力量有增強，但仍不到
      正常的一半之情，有上開行政院衛生署新竹醫院新醫歷字第９２０３１７２號
      函可證；又經身心障礙鑑定表鑑定結果為「重度肢體障礙」，領有身心障礙手
      冊，核與刑法第十條第四項第六款所定「難於治療」之重傷害規定相符合。核
      被告丙○○所為，係犯刑法第二百八十四條第一項後段之過失致重傷害罪。
（二）刑罰加重事由：被告為機車駕駛人，酒醉駕車，因而致人受傷，依法應負過失
      致重傷害之刑事責任，應依道路交通管理處罰條例第八十六條第一項之規定加
      重其刑。
（三）刑罰減輕事由（自首）：被告於肇事後於未被有偵查犯罪職權之機關或公務員
      發覺前，即主動向前往現場處理尚不知何人肇事之新竹市警察局第二分局警員
      丁○○坦承其為肇事人，並接受偵訊，此業經被告供明在卷，並經證人丁○○
      於本院訊問時證述屬實，被告對於未發覺之犯罪自首而接受裁判，應依刑法第
      六十二條前段之規定減輕其刑，並依法先加後減之。
（三）科刑：審酌被告酒後駕車，造成其他車輛之危險，其呼、吐氣酒精濃度測試值
      為每公升０．４１毫克，及因超速未注意車前狀況之過失之犯罪動機、目的、
      手段，被告之素行尚稱良好，及因而致人受有重傷，過失情節、過失程度，被
      害人受傷情形，被告事後亦曾與被害人之朋友洽談和解事宜，並已賠償被害人
      新臺幣（下同）十萬元等情，亦有和解書一紙附於本院卷宗第十三頁可查，因
      而使被害人之損害已有降低，並念其犯罪後尚能坦白承認犯行、深具悔悟且態
      度良好等一切情狀，量處如主文所示之刑，並諭知易科罰金之折算標準，以資
      懲儆。
（四）又被告雖無犯罪前科，有臺灣新竹地方法院檢察署刑案資料查註紀錄表及臺灣
      高等法院被告全國前案紀錄表各一紙在卷可按，且犯罪後亦已賠償被害人十萬
      元，惟迄今仍未與被害人進一步達成完全的和解，而被害人仍不願撤回本件告
      訴，參以被害人傷勢非輕，亦需費用治療、照護，被告前開賠償應尚不能稱已
      滿足被害人所造成之損害，是尚不宜對被告宣告緩刑，併此敘明。
三、依刑事訴訟法第二百九十九條第一項前段，道路交通管理處罰條例第八十六條第
    一項，刑法第二百八十四條第一項後段、第六十二條前段、第四十一條第一項，
    罰金罰鍰提高標準條例第一條前段、第二條，判決如主文。
本案經檢察官許麗美到庭執行職務。
中      華      民      國    九十二    年      八      月    二十二    日
                                  臺灣新竹地方法院交通法庭
                                      法  官  馮  俊  郎
右正本證明與原本無異。
如不服本判決，應於判決送達後十日內向本院提出上訴狀（應附繕本），上訴於臺灣
高等法院。
                                      書記官  鄧  雪  怡
中      華      民      國    九十二    年      八      月    二十二    日
附錄本案論罪科刑實體法條全文：
刑法第二百八十四條第一項：
因過失傷害人者，處六月以下有期徒刑、拘役或五百以下罰金，致重傷者，處一年以
下有期徒刑、拘役或五百元以下罰金。


司法院資訊處製作；財團法人民間司法改革基金會備份。
